臺灣桃園地方法院民事裁定
111年度消債更字第58號
聲  請  人  
即  債務人  林巧鴻
上列當事人因聲請消費者債務清理更生事件，本院裁定如下：
    主  文
債務人林巧鴻自民國一一一年五月九日下午四時起開始更生程序
。並命司法事務官進行本件更生程序。
    理  由
一、本件聲請意旨略以：聲請人目前任職於巨將資訊有限公司，
    每月薪資約新臺幣（下同）3萬4000元至3萬9000元，名下除
　　自用小客車1輛、國泰人壽保單外，別無其他財產，無擔保
    或無優先權之債務總額197萬7747元。雖曾於民國110 年12
    月間向本院聲請消費者債務清理之調解，然因最大債權銀行
    即凱基商業銀行股份有限公司（下稱凱基銀行）未到庭，以
    致調解不成立。又聲請人無擔保或無優先權之債務總額未逾
    1200萬元，且未經法院裁定開始清算程序或宣告破產，爰聲
    請裁定准予更生等語。
二、按債務人不能清償債務或有不能清償之虞者，得依消費者債
    務清理條例（下稱消債條例）所定更生或清算程序，清理其
    債務；債務人無擔保或無優先權之本金及利息債務總額未逾
    1200萬元者，於法院裁定開始清算程序或宣告破產前，得向
    法院聲請更生；法院開始更生程序之裁定，應載明其年、月
    、日、時，並即時發生效力，消債條例第3條、第42條第1 
    項及第45條第1項分別定有明文。次按債務人對於金融機構
    負債務者，在聲請更生或清算前，應向最大債權金融機構請
    求協商債務清償方案，或向其住、居所地之法院或鄉、鎮、
    市、區調解委員會聲請債務清理之調解；協商或調解成立者
    ，債務人不得聲請更生或清算。但因不可歸責於己之事由，
    致履行有困難者，不在此限；消債條例施行前，債務人依金
    融主管機關協調成立之中華民國銀行公會會員，辦理消費金
    融案件無擔保債務協商機制與金融機構成立之協商，準用前
    2 項之規定，同條例第151條第1項、第7項、第9項定有明文
    。
三、經查：
  ㈠關於前置協商之要件：聲請人前向本院聲請消費者債務清理
    之調解，因最大債權銀行凱基銀行未到庭，以致調解不成立
    等情，有調解程序筆錄、調解不成立證明書1 份附卷可按（
    見司消債調卷第57-59頁），並經本院調取110年度司消債調
    字第585號卷宗核閱屬實，則聲請人聲請更生即合乎協商前
    置之程序要件。
　㈡關於聲請人之債務總額：聲請人於其所提債權人清冊中記載
    ，債權總金額為197萬7747元，惟經本院司法事務官函請債
    權人陳報債權結果，渣打銀行陳報債權為48萬311元、中國
    信託銀行陳報債權為20萬9453元、國泰世華銀行陳報債權為
    15萬5375元（見司消債調卷第49-54頁），其餘債權銀行雖
    未陳報債權額，惟據聲請人之財團法人金融聯合中心查詢當
    事人綜合信用報告回復書所示（見司消債調卷第12頁），土
    地銀行債權為17萬7000元、遠東銀行債權為14萬7951元、凱
    基銀行債權為77萬3719元、星展銀行債權為2萬9741元，依
    此聲請人負欠無擔保之債務總額為197萬3550元（計算式：4
    8萬311元＋20萬9453元＋15萬5375元＋17萬7000元＋14萬7951元
    ＋77萬3719元＋2萬9741元）。又聲請人為49年9月30日出生，
    現年為61歲7個月（詳司消債調卷第18頁），距離法定退休
    年齡滿65歲，約41個月，若以至聲請人退休，且暫不加計利
    息之還款方案計算，每期還款金額為4萬8135元（計算式：1
    97萬3550元÷41 期＝4萬8135元，元以下四捨五入）。
　㈢關於聲請人之財產及收入：聲請人名下除自用小客車1輛及國
    泰人壽保單外，別無財產乙節，有全國財產稅總歸戶財產查
    詢清單在卷可憑（見司消債調卷第15頁）。雖據聲請人提出
    之108 、109 年度綜合所得稅各類所得資料清單所示（見司
    消債調卷第13-14頁），聲請人於各該年度所得總和為40萬9
    798元、42萬7461元，惟聲請人陳報目前聲請人目前任職於
    巨將資訊有限公司，並提出巨將資訊有限公司之109年、110
    年度薪資印領清冊為證，依前揭薪資清冊可知，聲請人109
    年全年領取77萬6824元、110年全年領取48萬8215元（見本
    院卷第70-72頁），平均每月薪資為5萬2710元【計算式：（
    77萬6824元＋48萬8215元）÷24＝5萬2710元，元以下四捨五入
    】，故本院暫以為5萬2710元列計為其每月收入。
  ㈣關於聲請人每月必要支出：
　　聲請人陳報其個人必要生活費用為3 萬4973元（包括：膳食
    費8400元、交通費2970元、國泰人壽保險費595元、稅賦307
    1元、電信費680元、水電瓦斯費3257元、房租2萬1000元）
    ，其中房租部分，聲請人名下並無房產，且聲請人業已提出
    不動產租賃契約書為證（見本院卷第46-58頁），足認聲請
    人確實有支出租屋費用之必要。惟系爭房屋之租金為2萬100
    0元，且聲請人自陳系爭房屋為聲請人與長子以及兩名孫子
    同住，而長子僅負擔5000元之房租，本院審酌聲請人債台高
    築，且現已屆臨退休，而聲請人長子現年38歲，正值青壯年
    （詳本院卷第24頁），應與聲請人各分擔2分之1房租方為妥
    適，故房租支出應酌減至1萬500元；水電瓦斯費部分，據聲
    請人提出之單據所示，該筆費用為全家之水電費，此部分亦
    應由聲請人和其同住之長子，各負擔2分之1為宜，故此部分
    支出應酌減至1629元（計算式：3257元÷2，元以下四捨五入
    ）；國泰人壽保險費部分，因我國勞健保制度，已有基礎之
    社會保障，商業保險費之支出難認是日常生活所必需，故應
    予剃除；其餘部分支出為現今社會日常生活所必需，佐以桃
    園市之生活水平和消費物價、聲請人之日常生活等因素綜合
    判斷，堪認聲請人此部分支出尚屬合理，應予認列。從而，
    聲請人個人每月必要之支出應為2萬7250元（計算式：膳食
    費8400元＋交通費2970元＋稅賦3071元＋電信費680元＋水電瓦
    斯費1629元＋房租1萬500元）。
　㈤結算：聲請人名下除自用小客車1輛及國泰人壽保單外，別無
    其他財產，其中自用小客車為西元2001年出廠（見司消債調
    卷第15頁），以行政院固定資產折舊表計算，幾無殘值；又
    保單價值亦顯不足清償債務。而以聲請人上開收入扣除必要
    支出後，每月僅剩2萬5460元可供清償債務（計算式：5萬27
    10－2萬7250元＝2萬5460元），顯無法負擔前開每月清償4萬8
    135元之還款方案。是本院審酌聲請人之收入財產、勞力及
    生活費用支出等狀況，堪認其客觀上對於前開債務確有不能
    清償債務之虞情事，而有藉助更生制度調整其與債權人間之
    權利義務關係而重建其經濟生活之必要。
四、綜上所述，聲請人係消費者，已達不能清償債務之程度，經
    消費者債務清理調解不成立，且查無消債條例第6 條第3 項
    、第8 條或第46條各款所定應駁回更生聲請之事由，則本件
    聲請，應屬有據，爰裁定准許更生，並依同條例第16條第1 
    項規定，命司法事務官進行更生程序如主文所示。
五、本院裁定准許開始更生程序，俾使聲請人得以重建經濟生活
    ，惟本裁定不生免責效力，須聲請人於更生程序中與債權人
    協定更生方案，並持續履行，始能依消債條例第73條免責，
    附此敘明。
中　　華　　民　　國　　111 　年　　5 　　月　　9 　　日
                  民事第三庭法  官　吳為平
以上正本係照原本作成。
本裁定不得抗告。
本裁定業於111年5月9日下午4時公告。
中　　華　　民　　國　　111 　年　　5 　　月　　9 　　日
                            書記官  蘇玉玫
附記：
本件業已裁定開始更生程序，債權人不論有無執行名義，非依更
生程序，不得行使其權利；債務人亦不得對除有優先權債權人以